【裁判字號】    94,訴,1631
【裁判日期】    950428
【裁判案由】    損害賠償
【裁判全文】
臺灣臺北地方法院民事判決              94年度訴字第1631號
原      告  陽光加州大樓管理委員會
法定代理人  乙○○
訴訟代理人  鄭仁哲律師
            楊明廣律師
被      告  欣業永開發股份有限公司
法定代理人  甲○○
訴訟代理人  謝家健律師
複代理人    毛英富律師
上列當事人間請求損害賠償事件，本院於九十四年四月十一日言
詞辯論終結，判決如下：
    主  文
被告應自民國九十三年四月起，按月給付原告新台幣壹萬陸仟元
，及其中新台幣拾玖萬貳仟元部分，自民國九十四年四月十四日
起至清償日止，按年息百分之五計算之利息；其餘部分自民國九
十四年四月起，於各期本金自應支付日翌日起至清償日止，按年
息百分之五計算之利息。
原告其餘之訴駁回。
訴訟費用由被告負擔四分之三，餘由原告負擔。
本判決第一項各該期之給付，於原告分別以新台幣陸仟元供擔保
後，得假執行。
原告其餘假執行之聲請駁回。
    事實及理由
甲、程序方面
一、本件被告經合法通知，未於言詞辯論期日到場，亦無民事訴
    訟法第386條所列各款情事，應准原告之聲請，由其一造辯
    論而判決，合先敘明。
二、按管理委員會有當事人能力，公寓大廈管理條例第38條定有
    明文，又當事人適格，係指當事人就具體特定之訴訟，得以
    自己之名義為原告或被告，而受為訴訟標的法律關係之本案
    判決之資格而言，故在給付之訴，若原告主張其為訴訟標的
    法律關係之權利主體，他造為訴訟標的法律關係之義務主體
    ，其當事人即為適格，至原告是否確為權利人，被告是否確
    為義務人，乃為訴訟標的法律關係之要件是否具備，即訴訟
    實體上有無理由問題，並非當事人適格之欠缺，最高法院93
    年度台上字第382號著有判決可供參照。本件原告為公寓大
    廈之管理委員會，依前揭公寓大廈管理條例第38條之規定，
    應有當事人能力，又其主張被告對其負有損害賠償債務，當
    事人適格亦無欠缺，其是否確為被告之債權人，則為訴有無
    理由之問題。
乙、實體方面
一、原告起訴主張：被告為「陽光加州社區」集合式住宅之開發
    建設公司，於投資興建且銷售「陽光加州社區」不動產期間
    ，對外招攬不特定承買人之銷售海報中，已承諾應保留一樓
    建物一間，無償提供給該社區管理委員會作為辦公室，將來
    完工且區分所有權人接受交屋與依法成立「管理委員會」後
    ，即有確定之辦公處所。嗣社區建物完工且交屋後，原告管
    理委員會即依法設立，被告當初承諾之「一樓建物」，經編
    定門牌為「桃園縣楊梅鎮○○路○段96巷2號1樓」，被告自
    應依銷售期間對於全體區分所有權人之承諾事項，無償提供
    原告管理委員會使用該址，但因該址為一樓建物，有較高之
    使用收益價值，被告即與原告協商，由該公司另外提供二樓
    之辦公室供原告使用，被告並因此另外補貼原告新台幣（下
    同）16,000元之「使用價差」，雙方並簽訂「合約書」，該
    合約書為2年一簽，雙方目前存在且最後有效之合約書係於
    民國91年1月25日簽訂，迄至93年3月31日屆滿，雙方原應繼
    續換約，惟因被告財務狀況不佳，從93年4月起，被告即未
    再支付約定之補償金額。雙方之間之特約既於93年3月31日
    屆滿，且未再繼續換約，應認已不再發生該「合約書」約定
    內容之效力，而應回復原來「被告應無償提供桃園縣楊梅鎮
    ○○路○段96巷2號1樓給原告作為辦公室使用」之權利義務
    關係，惟被告業於93年1月9日即將該建物移轉予訴外人傅壽
    山、戚滿芳，且該受移轉人已將建物出租予全家便利超商作
    為營業之用，於客觀上已無對原告為給付之可能，爰依民法
    第226條第1項之規定，請求被告賠償在同社區承租與「桃園
    縣楊梅鎮○○路○段96巷2號1樓」相同坪數建物之租金損失
    ，為此提起本件訴訟，並聲明：(一)被告應自93年4月起，按
    月於每月15日支付原告2萬元，及各期本金自應支付之日起
    迄至清償日止依年息5%計算之利息(二)願供擔保宣告假執行。
二、被告則以：被告原無提供管理中心辦公室予社區使用之義務
    ，嗣經協商提供現址（即三民路二段96巷6號2樓之1）供社
    區管理委員會使用，無非係權宜措施，該址現仍有被告所有
    ，現仍提供可供原告為辦公室使用之上揭房屋，則原告就此
    即無因無辦公室使用致有損害之可能。按原告於其依法成立
    後，即以現址（96巷6號2樓之1）為辦公室使用，嗣以被告
    公司先前銷售該社區房地時曾經於銷售海報1樓標示管理中
    心位置為由，以此要求被告提供1樓供其為管委會辦公室之
    用，被告則以銷售海報所示僅係廣告供承購戶參考之示意圖
    而已，用意或在標示管理中心可能之位置，被告絕未承諾提
    供管理中心之場所供使用，且銷售期間之82年間為消費者保
    護法實施之前，亦無消費者保護法之適用，雙方幾經協調，
    被告始同意以定期補償之方式補償原告，以解決彼此間爭議
    之誠意。惟此為定有期間者，並以二年為期，並非永久性承
    諾，茲期限屆滿被告已不願再為此補償，原告自亦無請求之
    依據。又被告既無原告所主張之承諾，且已逾上開定期二年
    補償之期間，原告復仍繼續使用現址為管理中心辦公室之用
    ，並無損害之情事，訴外人傅壽山、戚滿芳為楊梅鎮○○路
    ○段96巷2號1樓房屋所有人，其出租予第三人全家便利超商
    ，係本於所有權權能之使用收益行為，與兩造並無關係，況
    且出租營利與充作管委會辦公室使用亦不可同日而語，原告
    既無損害可能亦無請求之權源，其提起本訴自無理由等語置
    辯，並聲明：(一)原告之訴駁回(二)願供擔保宣告免為假執行。
三、兩造不爭執之事實：
（一）原告所提銷售廣告上載1樓平面配置圖有管理中心字樣，
      同一海報上同一平面配置圖上註記有：「出租商店、購物
      中心、管理中心產權均由太聯有聯公司擁有，並統籌經營
      管理」字樣。
（二）被告現提供楊梅鎮○○路○段96巷6號2樓之1供原告作為管
      理中心辦公室使用。
（三）兩造最後於91年1月25日立有合約書，每月由被告給付原
      告16,000元，並定有2年期限至93年3月31日止。
四、按請求將來給付之訴，以有預為請求之必要者為限，得提起
    之，民事訴訟法第246條定有明文。又債權人提起將來給付
    之訴，是否合於民事訴訟法第246條之規定，乃有關權利保
    護要件之事項，本院應予審酌。經查，本件原告聲明請求被
    告自93年4月起，按月於每月15日支付原告2萬元之給付不能
    損害賠償金，及各期本金自應支付之日起迄至清償日止依年
    息5%計算之利息，於本院言詞辯論終結後所發生之給付，顯
    屬於將來給付之訴，依前揭法律規定，以有預為請求之必要
    者為限，得提起之。據此，凡居於未來履行狀態有現實給付
    必要者，均可允債權人先行提起將來給付之訴。因本件被告
    自始至終均否認有賠償之義務，更無法期待其按月給付賠償
    金，是本件原告之訴，顯有預為請求之必要，合先敘明。
五、本件原告主張被告有提供桃園縣楊梅鎮○○路○段96巷2號1
    樓建物予原告使用之義務，被告予以否認，並以前詞置辯，
    是本件應審酌者厥為：(一)兩造是否有約定由被告提供桃園縣
    楊梅鎮○○路○段96巷2號1樓與原告使用之事實。(二)原告是
    否因不能使用上址建物而受有損害，其所受損害金額為若干
    。本院茲分述如次，經查：
（一）按當事人互相表示意思一致者，無論明示或默示，契約即
      為成立，民法第153條第1項定有明文。又以契約訂定向第
      三人為給付者，要約人得請求債務人向第三人為給付，其
      第三人對於債務人，亦有直接請求給付之權，民法第269
      條第一項亦定有明文。本件依被告於銷售系爭社區建物時
      ，曾提供之銷售廣告內所附1樓平面配置圖之內容觀之，
      該圖左下方確載有「管理中心」字樣，此有該配置圖在卷
      可稽，且為被告所不爭執，應堪信實。該銷售廣告所載之
      內容，既係由被告製作供不特定人與被告洽商訂定契約時
      閱覽，應可認為構成被告要約內容之一部，買受人嗣後與
      被告簽訂買賣契約，應可認為已為承諾之表示而達意思合
      致，縱未明文記載於被告與社區住戶之買賣合約書內，惟
      雙方就此既互相表示意思一致，被告自應受其內容拘束甚
      明；再參酌原告所提出與被告簽訂之「合約書」載有：「
      乙方（即指被告）同意每個月支付甲方三民路2段96巷2號
      1樓（右側：大樓管理中心原址）借用補助款新臺幣壹萬
      陸仟元整」等字樣觀之，益證被告於銷售該社區房屋之時
      ，確與承購之全體住戶達成合意，同意以該址無償提供予
      社區管理委員會作為管理中心之用，否則被告豈有無故願
      意每月支付16,000元予原告之理，由此可證被告與承購住
      戶間確成立第三人利益契約，並約定對將來成立之管理委
      員會為給付，其給付之內容則為無償提供桃園縣楊梅鎮○
      ○路○段96巷2號1樓予原告使用無訛，被告辯稱並無承諾
      提供該處與原告使用云云，洵無足採。
（二）次按，因可歸責於債務人之事由，致給付不能者，債權人
      得請求賠償其損害，民法第226條定有明文。查被告有無
      償提供桃園縣楊梅鎮○○路○段96巷2號1樓與原告使用之
      義務，已如前述，惟被告已於93年1月9日將該建物之所有
      權移轉予訴外人傅壽山、戚滿芳，該址現由全家便利商店
      股份有限公司承租使用，此業據原告提出建物登記謄本及
      匯款回條聯為證，且為被告所不爭執，足堪信實，因被告
      既非該址之所有權人，客觀上自無法履行交付該址予原告
      使用之可能，且屬於可歸責於被告之事由而陷於給付不能
      ，揆諸前揭規定，原告自得向被告請求損害賠償。被告應
      提供建物供原告使用而未履行，可能使原告遭受相當於租
      金之損害，應為社會通常之觀念，惟參酌被告因無法提供
      系爭2號1樓建物予原告使用，兩造間曾協議由被告另提供
      楊梅鎮○○路○段96巷6號2樓之1房屋供原告作管理中心使
      用，並同意每月支付原告借用補助款16,000元（參原告提
      出之合約書所載），因原告現仍持續使用該6號2樓之1房
      屋作為管理中心，此業據原告供陳在卷（參本院95年4月
      11 日庭訊筆錄），是原告所受之損害應以兩造原合約書
      所協議之借用補助款每月16,000元為適當，逾此數額之請
      求，洵屬無據。至於原告訴請被告給付之損害賠償金，因
      是逐月發生，原告僅得請求被告按月給付，原告擅自請求
      於每月15日給付，亦乏依據，為無理由，不應准許。
六、又按給付有確定期限者，債務人自期限屆滿時起，負遲延責
    任。給付無確定期限者，債務人於債權人得請求給付時，經
    其催告而未為給付，自受催告時起，負遲延責任。其經債權
    人起訴而送達訴狀或依督促程序送達支付命令，或為其他相
    類之行為者，與催告有同一之效力；遲延之債務，以支付金
    錢為標的者，債權人得請求依法定利率計算之遲延利息。民
    法第229條第1、2項、第233條分別定有明文。經查，本件原
    告請求被告自93年4月起，按月給付之損害賠償金，迄至原
    告提起本件訴訟前，未見原告提出有催告被告履行之證據，
    而該損害賠償之給付，屬於未定有期限之給付，自被告受催
    告時起，始負遲延責任。查本件原告於94年4月4日提起本件
    訴訟，起訴狀繕本於94年4月13日送達予被告，此有本院收
    狀戳及送達回證在卷可稽，是原告請求被告自93年4月起至
    94年3月止應給付之賠償金192,000元（計算式:16,000 元
    X12月=192,000元），於原告起訴時已得請求，應以起訴狀
    繕本送達以代催告，是應按送達之翌日即94年4月14日起至
    清償日止，按年息5%計算利息。另關於94年4月以後之給付
    ，應於各期本金應支付日翌日起至清償日止，按年息5%計算
    利息，為適當，應予准許；逾此請求，為無理由，應予駁回
    。
七、綜上所述，被告有提供桃園縣楊梅鎮○○路○段96巷2號1樓
    與原告使用之義務，惟被告因已移轉該房屋之所有權予他人
    ，對於該項給付，客觀上已無法履行而陷於給付不能之情形
    ，原告自得向被告請求損害賠償，且原告得請求之損害賠償
    額，參酌兩造間先前所簽訂之合約書所約定之借用補償金數
    額，以每月16,000元及如主文第1項所示之利息為適當，及
    應予准許；逾此數額之請求，為無理由，應予駁回。
八、原告陳明願供擔保聲請宣告假執行，就其勝訴之部分核無不
    合，爰酌定相當之擔保金額准許之。至原告敗訴部分，其假
    執行之聲請已失所附麗，應予駁回。
九、本件事證已臻明確，兩造其餘之攻擊、防禦方法，核與判決
    之結果不生影響，爰無庸一一論述，並此敘明。
十、結論：
    本件原告之訴為一部有理由一部無理由，依民事訴訟法第
    385條第1項、第79條、第390條第2項，判決如主文。
中    華    民    國    95    年    4     月    28    日
                    民事第五庭法      官  陶亞琴
以上正本係照原本作成
如對本判決上訴，須於判決送達後20日內向本院提出上訴狀
中    華    民    國    95    年    5     月    2     日
                              法院書記官  吳芳玉


司法院資訊處製作；財團法人民間司法改革基金會備份。
